臺灣嘉義地方法院行政訴訟裁定
111年度停字第3號
聲  請  人  連振逢    
相  對  人  法務部  
代  表  人  蔡清祥  
上列當事人間聲請假釋事件，聲請人聲請停止執行，本院裁定如
下：
　　主  文
聲請駁回。
聲請訴訟費用由聲請人負擔。
    理  由
一、按「行政訴訟繫屬中，行政法院認為原處分或決定之執行，
    將發生難於回復之損害，且有急迫情事者，得依職權或依聲
    請裁定停止執行。但於公益有重大影響，或聲請人之訴在法
    律上顯無理由者，不得為之。」行政訴訟法第116條第2項定
    有明文。按停止執行制度在提供人民暫時之權利保障，避免
    在經過訴訟救濟程序後，人民縱然獲得勝訴判決，也因不利
    之下命或確認處分之執行完畢（效力發生），無法回復原狀
    而造成損害，而妨害行政救濟之功能；復為兼顧對於公權力
    效能之維護，故有如上之要件，包括如予執行將發生難於回
    復之損害、有急迫情事、於公益無重大影響等要件。至於得
    以課予義務訴訟之型態，實現人民公法上之請求權者，乃以
    行政機關之否准處分為爭訟之程序標的，即使准予停止執行
    ，也無法使人民暫時獲得其申請所欲獲得之行政處分。故對
    於申請事件之否准處分，尚無法以停止執行之程序提供暫時
    之權利保障，解釋上應循行政訴訟法第298條假處分或定暫
    時狀態之方式為之，最高行政法院109年度裁字第1504號裁
    定意旨參照。　
二、事實概要：緣聲請人於民國97年間因犯結夥三人以上，攜帶
    兇器強盜罪，遭臺灣高雄地方法院以97年度重訴字第91號刑
    事判決判處有期徒刑20年，並於99年1月13日結案送監執行
    ，現於法務部矯正署嘉義監獄（以下簡稱嘉義監獄）執行。
    嗣經法務部矯正署，不予聲請人假釋。聲請人不服，提起訴
    訟（該案目前繫屬於台北高等行政法院於110年度訴字第977
    號審理中），並於訴訟繫屬中聲請停止執行。
三、聲請意旨略以：聲請人合於法定假釋要件應許聲請人行使假
    釋請求權，惟聲請人於107年至110年間多次聲請假釋，皆未
    獲准許，導致聲請人遭受非法拘禁而有難以回復之損害，爰
    依憲法第8條第1項、公民與政治權利國際公約第9條第1款及
    第10條、公民與政治權利國際公約及經濟社會文化權利國際
    公約施行法第4條、行政程序法第168條、刑法第1條、刑事
    訴訟法第1條第1項、訴願法第93條第2項、行政訴訟法第116
    條第3項規定聲請停止執行聲請人之刑罰等語。
四、經查：
１、按行政訴訟法第116條第2項所謂「急迫情事」係指原處分或
    決定已開始執行或隨時有開始執行之虞，而其執行必將發生
    難於回復之損害且情況緊急，非即時由行政法院予以處理，
    將難以救濟，始得由行政法院裁定停止執行。又所謂「難以
    回復之損害」係指其損害不能回復原狀，或不能以金錢賠償
    之損害而言，若損害得以金錢填補，原則上難謂有「難於回
    復之損害」。
２、行政訴訟法第116條第2項規定：「行政訴訟繫屬中，行政法
    院認為原處分或決定之執行，將發生難於回復之損害，且有
    急迫情事者，得依職權或依聲請裁定停止執行。但於公益有
    重大影響，或原告之訴在法律上顯無理由者，不得為之。」
    我國現行暫時權利保護之「停止（原處分）執行」法制，法
    律並未以外國學說所稱之「審究本案訴訟勝訴概然性」直接
    作為法律要件，而係於行政訴訟法第116條第2項將「原告之
    訴在法律上顯無理由（含顯不合法）」列為「不得停止執行
    」之態樣，以符合停止執行制度，原則上係對獲得撤銷訴訟
    勝訴判決確定之受處分人，提供有效法律保護之基本精神。
    從而，行政法院於審查停止執行之聲請時，依即時可得調查
    之事證判斷，如聲請人之本案訴訟顯會敗訴（法律上顯無理
    由或顯不合法），則應駁回其聲請；至如聲請人之本案訴訟
    並無顯會勝訴或敗訴之情形，則應審究原處分之執行是否會
    發生難於回復之損害，且有急迫情事，以及停止執行對公益
    有無重大影響等要件，以決定之。再者，停止執行須有行政
    處分之存在，若未有行政處分之存在，當無所謂停止執行之
    情形。
３、本件原告所請求者，為刑罰之停止執行，而本件停止執行之
    本案，原告請求法院就其110年8月所提之假釋處分做成准予
    假釋之行政處分，為課予義務訴訟，此有原告之起訴狀在卷
    可查。於原告提起本件訴訟之時，本案停止執行行政處分並
    未做成，當時無行政處分之存在，當不符合聲請停止執行之
    要件。　　
４、而後原告所提之訴訟業經做成行政處分，並與如附表所示之
    處分之停止執行與否併與，該些不予假釋之否准處分，僅具
    有消極內容。聲請人尚未取得假釋出獄之許可，縱使停止不
    予假釋處分之執行，不能發生使聲請人假釋出獄之效力，換
    言之，聲請人本件聲請停止執行之內容所涉之處分，聲請如
    欲使其停止後發生法律效果，需為課予義務訴訟，故就該申
    請假釋否准之內容聲請停止執行，無法以本程序提供暫時權
    利保護，也無法使人民暫時獲得其申請所欲獲得之行政處分
    。自無法認該准否處分有對原告造成損害。既無積極內容，
    並不合上開須有避免處分之執行將發生難於回復損害之要件
    ，核與行政訴訟法第116條第2項規定之要件不合。從而，本
    件聲請不具備停止執行之要件，其聲請為不合法。又如附表
    所示之處分並未經原告聲請停止執行，併此敘明。
５、又此部分原告尚得依相關法令請求所受損害，在一般社會通
    念上，並非不能以金錢填補其損害，殊難謂將發生難於回復
    之損害，故本件自無「難於回復之損害」之可言。從而，聲
    請人聲請停止執行上開處分，核與前揭停止執行之要件不符
    ，不應准許。
６、另按原行政處分之合法性顯有疑義者，或原行政處分之執行
    將發生難以回復之損害，且有急迫情事，並非為維護重大公
    共利益所必要者，受理訴願機關或原行政處分機關得依職權
    或依申請，就原行政處分之全部或一部，停止執行。訴願法
    第93條第2項定有明文。聲請人聲請停止執行，除依照行政
    程序法第116條，尚引用訴願法第93條。然該條項所謂得依
    職權或依申請停止執行，該主體為訴願機關或是原行政處分
    機關，法院尚不得依該條項宣告停止原行政處分之執行，聲
    請人如欲依該條申請停止執行，應向訴願機關即本件復審機
    關為之。
７、至如附表所示之處分，原告業已部分提出行政訴訟，若欲聲
    請就各該處分停止執行，應向各該本案之繫屬法院為之，另
    本案之台北高等行政法院110年度訴字第820號事件雖已裁定
    移轉本院，然尚未移轉至本院，併此敘明。　　
五、依行政訴訟法第104條、民事訴訟法第95條、第78條，裁定
    如主文。
中　　華　　民　　國　　111 　年　　2 　　月　　25　　日
                  行政訴訟庭  法  官  唐一强
上為正本係照原本作成。
如不服本裁定，應於送達後 10 日內，向本院提出抗告狀（均須
按他造人數附繕本）。
中　　華　　民　　國　　111 　年　　2 　　月　　25　　日
                              書記官  黃妍爾
附表：
編號 陳報年月  核定日期及文號                          1    110年4月  110年5月21日法矯署教字第11001549090號函 2    109年12月 110年1月21日法矯署教字第10901984970號函 3    109年9月  109年10月28日法矯署教字第10901844580號函 4    109年5月  109年5月25日法矯署教字第10901669830號函 5    109年2月  109年2月21日法矯署教字第10901549890號函 6    108年10月 108年10月24日法矯署教字第10801858820號函 7    108年6月  108年6月24日法矯署教字第10801703880號函 8    108年2月  108年2月25日法矯署教字第10803003060號函 9    107年10月 107年10月15日法矯署教字第10701854570號函